臺灣高等法院刑事判決　　　　　　　　94年度上訴字第2091號
上　訴　人　臺灣臺北地方法院檢察署檢察官
被　　　告　丙○○
　　　　　　乙○○
　　　　　　　　　　號（新豐戶政事務所）
上列上訴人因被告等偽造文書等案件，不服臺灣臺北地方法院94
年度易字第539 號，中華民國94年5 月31日第一審判決（起訴案
號：臺灣臺北地方法院檢察署93年度偵字第16946 號）提起上訴
，本院判決如下：
    主    文
原判決撤銷，發回臺灣臺北地方法院。
    理    由
一、本件原判決認定被告丙○○、乙○○二人於民國（下同）92
    年12月間某日，先與綽號「阿哲」之不詳姓名男子共同變造
    「甲○○」、「簡榮良」國民身分證後，再偽填行動電話申
    請書或於警詢、偵查筆錄及自願受搜索同意書、扣押筆錄、
    扣押物品目錄表、權利告知書、夜間訊問同意書、逕行逮捕
    通知、口卡等文件偽造署押而行使交付之犯罪事實，經被告
    丙○○於原審法院準備程序中供承甲○○身分證乃綽號「阿
    哲」者於交給林松輝變造之國民身分證後1 個月內變造完成
    交付，乙○○之變造簡榮良、劉芃汎之國民身分證則為綽號
    「阿哲」者同時交付乙○○等情（見原審法院94年5 月27日
    訊問筆錄），核與原審法院93年度簡字第330 號確定判決所
    認定92年12月31日間起行使變造國民身分證之事實，屬連續
    犯之裁判上一罪關係。再者，本案被告丙○○、乙○○行使
    偽造私文書罪、被告丙○○詐欺罪嫌，與行使變造特種文書
    罪嫌顯有牽連犯關係，則被告2 人被訴上開犯行應為該案確
    定判決效力所及，遂不經言詞辯論，逕為諭知免訴之判決等
    情，固非無見。
二、惟按刑事訴訟法第302 條第1 款之同一案件，曾經判決確定
    者，若再行起訴，應諭知免訴之判決，固包括案件具有實質
    上一罪或裁判上一罪關係，而其一部犯罪事實曾經判決確定
    之情形在內；但先後受訴之案件是否具備基本犯罪事實之同
    一性，即能否認定屬同一案件，審理事實之法院仍應加以調
    查審認，並於判決內敘述其理由，方為適法。又所稱同一案
    件，就裁判上一罪而言，必須各部分之事實間，足以構成牽
    連犯、想像競合犯或連續犯情形，始稱相當；若行為人所犯
    非一行為觸犯數罪名，或先後行為無方法、結果之牽連關係
    ，或非本於初發之概括犯意，而犯構成要件相同之罪之行為
    者，即無由成立想像競合犯、牽連犯或連續犯，自無刑事訴
    訟法所稱之同一案件可言（最高法院94年度台上字第3155號
    判決亦同此意旨）。
三、經查：本件被告丙○○、乙○○2 人於93年1 月2 日為警方
    逮捕後，於警詢、偵查筆錄及自願受搜索同意書、扣押筆錄
    、扣押物品目錄表、權利告知書、夜間訊問同意書、逕行逮
    捕通知、口卡等文件，確有分別偽造「甲○○」、「簡榮良
    」署押而行使交付之行為，固堪認定。然被告2 人先前於行
    使共同變造「甲○○」、「簡榮良」國民身分證之時，是否
    已預料日後將會被警方逮捕？有否已確實具有初發之概括決
    意，打算於遭逮捕時即在警局、偵訊時行使變造之國民身分
    證，為冒名應訊之犯行？亦或被告2 人於被逮捕時僅係基於
    臨時起意，而為冒名應訊之犯行？此攸關本案究否為原審法
    院93年度簡字第330 號偽造文書一案確定判決效力所及，自
    有進一步訊問被告2 人，以瞭解其等犯意之必要。又檢察官
    於準備程序對於案件是否具有裁判上一罪之見解，僅能作為
    法官辦案之參考，法院並不受其拘束，原審遽以檢察官於準
    備程序之見解作為免訴判決之依據，亦非無商榷研酌之餘地
    。原審疏未審酌及此，遽為被告等免訴之判決，尚嫌率斷。
    本件檢察官上訴意旨執此指摘原判決失當，並非全無理由，
    自應由本院將原判決予以撤銷，復因原審係諭知免訴之判決
    ，爰不經言詞辯論，將原判決發回原審法院另為妥適之裁判
    。
四、據上論斷，應依刑事訴訟法第369 條第1 項但書、第364 條
    、第372 條，判決如主文。
中　　華　　民　　國　　94　　年　　7 　　月　　13　　日
　　　　　　　　　刑事第四庭    審判長法　官  許增男
　　　　　　　　　　　　　　　　　　  法　官  周煙平
　　　　　　　　　　　　　　　　　　  法　官  謝靜恒
以上正本證明與原本無異。
不得上訴。
                                      書記官  魏淑娟
中　　華　　民　　國　　94　　年　　7 　　月　　20　　日
